【裁判字號】    97,交抗,221
【裁判日期】    970602
【裁判案由】    聲明異議
【裁判全文】
臺灣高等法院高雄分院刑事裁定         97年度交抗字第221號
抗  告  人  交通部公路總局高雄區監理所
受處分  人  甲○○
上列抗告人因受處分人違反道路交通管理處罰條例聲明異議案件
，不服臺灣高雄地方法院中華民國97年4 月10日裁定（96年度交
聲字第1567 號），提起抗告，本院裁定如下：
    主  文
抗告駁回。
    理  由
一、抗告意旨略以：
(一)、按汽車駕駛執照為駕駛汽車之許可憑證，依道路交通安全規
    則第61條規定之1 人1 照原則，取得較高一級車類之駕駛執
    照，准其駕駛較低級車類之車輛，本件受處分人酒後駕車違
    規時所駕駛之重型機車之資格憑證，為職業聯結車駕駛執照
    ，且其駕駛執照使用已有違反道路交通管理處罰條例第35條
    第1 項規定之具體事實，自應以其領有之駕駛執照為吊扣處
    分。
(二)、吊扣駕駛執照處分之目的，並非僅為處罰違反道路交通管理
    事件之行為人，尚有暫時禁止行為人於道路上駕駛，以免其
    短期內再犯造成用路人傷亡，倘因酒醉騎乘機車者無機車駕
    駛執照而得以免於吊扣其他汽車駕駛執照，無異容許此不安
    全駕駛者，可以反覆經常酒駕違規，並非酒駕違規立法之目
    的，後酒駕車者危害他人，反指其工作權遭剝奪，豈為事理
    之平。本所依據道路交通管理處罰條例第35條第1 項規定，
    裁處罰鍰30,000元及吊扣職業聯結車駕駛執照12個月之處分
    ，應無不當。原裁定顯有未洽，爰依法提起抗告，請求撤銷
    原裁定云云。
二、原裁定意旨略以：
(一)、原處分意旨略以：異議人即受處分人（下稱異議人）甲○○
    於民國96年12月2 日19時40分許，騎乘車號AMO-801 號重型
    機車，行經高雄縣鳳山市○○○路159 號前，經警舉發「汽
    車駕駛人酒精濃度超過規定標準（0.4-0.55）」，依道路交
    通管理處罰條例第35條第1 項第1 款及違反道路交通管理事
    件統一裁罰基準及處理細則第43、44、67條規定，於96年12
    月7 日以高監營裁字第裁80-N00000000號違反道路交通管理
    事件裁決書裁處異議人罰鍰新臺幣（下同）3 萬元，吊扣駕
    駛執照12個月，並施以道安講習。
(二)、聲明異議意旨略以：異議人於96年12月2 日19時40分許因騎
    乘車號AMO-081 號重型機車酒駕，違反交通法規，經原處分
    機關裁處吊扣駕駛執照1 年，惟異議人僅有職業拖引車駕照
    ，若遭吊扣，則全家生計將陷入困境，爰聲明異議等語。
(三)、按汽車駕駛人，駕駛汽車經測試檢定，酒精濃度超過規定標
    準者，處1 萬5,000 元以上6 萬元以下罰鍰，並當場移置保
    管其車輛及吊扣其駕駛執照1 年；因而肇事致人受傷者，並
    吊扣其駕駛執照2 年；致人重傷或死亡者，吊銷其駕駛執照
    ，並不得再考領；汽車駕駛人，領有聯結車駕駛執照，駕駛
    重型機器腳踏車者，處1,800 元以上3,600 元以下罰鍰，並
    禁止其駕駛，道路交通管理處罰條例第35條第1 項第1 款、
    第22條第1 項第4 款亦分別明定。復依道路交通安全規則第
    2 條第1 款規定，該規則所規範之汽車，包含機器腳踏車在
    內，故機車駕駛人亦應遵守上揭規定。
(四)、經查：
 1、本件異議人於96年12月2 日19時40分許，酒後騎乘車號AMO-
    801 號重型機車，行經高雄縣鳳山市○○○路159 號前，為
    警攔檢測得吐氣中酒精濃度達每公升0.41毫克，遂予製單舉
    發，嗣經原處分機關以受處分人違規事實明確，依道路交通
    管理處罰條例第35條第1 項第1 款規定，於96年12月7日 以
    高監營裁字第裁80-N00000000號裁處異議人罰鍰3 萬元，吊
    扣駕駛執照12個月，施以道安講習等事實，為異議人所承認
    ，並有高雄縣政府警察局高警交字第N00000000 號舉發違反
    道路交通管理事件通知單、原處分機關上開裁決書各1 份附
    卷可稽，是異議人酒後騎乘重型機車之違規事實明確，堪以
    認定。
 2、按94年12月14日修正、95年3 月1 日施行前之道路交通管理
    處罰條例第68條固規定「汽車駕駛人，因違反本條例及道路
    交通安全規則之規定，受吊扣或吊銷駕駛執照處分時，吊扣
    或吊銷其持有各級車類之駕駛執照」，惟修正後業已刪除「
    吊扣」之規定，改為「汽車駕駛人，因違反本條例及道路交
    通安全規則之規定，受吊銷駕駛執照處分時，吊銷其持有各
    級車類之駕駛執照」，其修正理由乃係舊法將違法或違規駕
    駛人所持有各級車類之駕駛執照一併吊扣，失之過酷，影響
    人民工作及生活甚鉅，故依修正後之該條規定，受吊扣駕駛
    執照處分時，僅能吊扣違規當時所駕車類之駕駛執照，不再
    吊扣其持有各級車類之駕駛執照，僅於受吊銷駕駛執照處分
    時，始吊銷其持有各級車類之駕駛執照。
 3、本件異議人領有聯結車駕駛執照，酒後駕駛重型機車之違規
    事實，固屬明確，惟依上開規定之修正意旨，異議人縱未領
    有重型機車駕駛執照可供吊扣，亦不得率爾吊扣異議人現尚
    有效之其他各級駕駛執照，原處分機關未審酌修正後道路交
    通管理處罰條例第68條之規定，亦未查明異議人是否領有重
    型機車駕駛執照，逕予裁處吊扣駕駛執照12個月，復未依違
    反道路交通管理事件統一裁罰基準及處理細則第43條第2 項
    第3 款規定，記明應受吊扣駕駛執照之名稱，均有可議，是
    異議人此部分異議為有理由，應由法院將此部分之處分撤銷
    等語。
三、經查：
(一)、按道路交通管理處罰條例第68條之修正理由，係「原條文將
    違法或違規駕駛人所持有各級車類之駕駛執照一併吊扣，失
    之過酷，影響人民工作及生活過鉅」等語（見立法院公報第
    94卷第70期第136頁至第138頁之院會紀錄暨修正道路交通管
    理處罰條例第68條之立法理由），顯見依修正後道路交通管
    理處罰條例第68條規定，汽車駕駛人因違反道路交通管理處
    罰條例及道路交通安全規則之規定，受「吊扣」駕駛執照處
    分時，僅能「吊扣」違規當時所駕駛車輛之駕駛執照，不再
    「吊扣」其持有各級車類之駕駛執照甚明。
(二)、按行政行為，採取之方法所造成之損害不得與欲達成目的之
    利益顯失均衡，行政程序法第7條第3款定有明文及行政罰法
    第18條規定可參，本件受處分人若無重型機車駕駛執照可供
    吊扣時，吊扣其職業聯結車駕駛執照以代之，雖可達成限制
    受處分人繼續駕駛自小客車之目的，惟亦同時造成限制受處
    分人繼續駕駛職業大貨車之結果（即影響其工作及生活），
    所造成之損害已與欲達成目的之利益顯失均衡。且上開修正
    後道路交通管理處罰條例第68條規定，既將「吊扣」各級車
    類駕照規定刪除，抗告人自不能逕行處分吊扣受處分人其他
    車種之駕駛執照，則抗告人因受處分人駕駛重型機車而有上
    開違規行為，因而逕行吊扣其職業聯結車駕駛執照，顯已逾
    越修正後道路交通管理處罰條例第68條之規範亦明。
四、綜上所述，原裁定因認抗告人依道路交通管理處罰條例第35
    條第1項第1款之規定，裁處吊扣受處分人汽車駕駛執照12個
    月，即有違誤，因而將原處分此部分予以撤銷，並就該撤銷
    部分為不罰之諭知。本院經核並無違誤，抗告人仍執前詞，
    指摘原裁定不當，為無理由，本件抗告應予駁回。
據上論結，應依道路交通案件處理辦法第26條，刑事訴訟法第41
2條，裁定如主文。
中    華    民    國    97    年    6     月    2     日
               刑事第一庭   審判長法  官  郭雅美
                                  法  官  莊崑山
                                  法  官  張意聰
以上正本證明與原本無異。
本裁定不得再抗告。
中    華    民    國    97    年    6     月    2     日
                                  書記官  陳金


司法院資訊處製作；財團法人民間司法改革基金會備份。
